【裁判字號】    92,上易,1541
【裁判日期】    921231
【裁判案由】    強盜等
【裁判全文】
臺灣高等法院高雄分院刑事判決                  九十二年度上易字第一五四一號
    上  訴  人
    即  被  告  丙○○
右上訴人因強盜等案件，不服臺灣高雄地方法院九十一年度訴字第二一一九號中華民
國九十二年九月二十四日第一審判決（起訴案號：臺灣高雄地方法院檢察署九十一年
度偵字第一三九六三號、九十一年度偵緝字第五一六號），提起上訴，本院判決如左
：
    主  文
上訴駁回。
    事實及理由
一、本案經本院審理結果，認第一審判決認事用法及量刑均無不當，應予維持，除第
    一審判決主文記載「．．．又意圖為自己不法之所有，預備以強暴致使不能抗拒
    ，而取他人之物．．．」，應補充記載為「．．．又共同意圖為自己不法之所有
    ，預備以強暴致使不能抗拒，而取他人之物．．．」外，餘引用第一審判決書記
    載之事實、證據及理由（如附件）。
二、上訴人即被告丙○○上訴意旨略以：竊盜部分，車牌號碼ＵＰ─六三○一號自小
    客車林衡嶽告訴我是綽號「阿賢」偷來的，並非我與林衡嶽所偷；另車牌號碼五
    Ｋ─四二五九號克萊斯勒牌自小客車是我自己用Ｔ型扳手撬開偷的，並未與林衡
    嶽共犯。預備強盜部分，我們是要幫林衡嶽母親向周顏菊枝討債，所以準備要強
    押她出去，並不是要強盜云云。
三、經查：
  (一)右揭被告共同連續攜帶兇器竊盜及共同預備強盜之事實，業據被告於警訊中供稱
    ：車牌號碼ＵＰ—六三○一號自小客車係於九十年十二月十日上午七時，在台南
    市地區，由林衡嶽用Ｔ型扳手竊得，當時我在旁把風；又於同月十三日上午十時
    許，在高雄市○○○路二四六號對面空地，由林衡嶽用Ｔ字型扳手竊取車牌號碼
    五Ｋ—四二九五號自小客車，我在旁把風；警察在失竊車牌號碼ＵＰ—六三○號
    車內起獲之Ｔ字型扳手，是林衡嶽所有持以竊取汽車所用之工具，偷車是想要脫
    手轉賣圖利，「阿賢」沒有參與竊車，車主吳修泉開來警局之車牌號碼五Ｋ—四
    二九五號車輛，確係我與林衡嶽所竊取，我們將該車棄於三民區○○路附近；警
    察逮捕我與林衡嶽時，我二人雙手均套著布質手套，「阿賢」則套著塑膠手套，
    是怕指紋留在車上，在車內所發現的絲襪四個、膠帶一捲、小刀一支，是因林衡
    嶽提議要用膠帶綑綁在高雄市○○區○○街一號「謝內兒科」裡面的人，並搜刮
    財物，上開扣案物是「阿賢」去買的，因我對裡面狀況不清楚，所以我不敢強取
    等語明確（見警卷第二至四頁）。
  (二)被告嗣於原審及本院雖翻異前詞，並以因遭警誘騙方為前開自白云云置辯，然被
    告於偵查中係辯稱：因我欠林衡嶽錢，他叫我幫他討債，結果發生本件事情，所
    以我才挾怨報復，誣告他要去搶劫等語（見核退卷第五頁、偵緝卷第十九頁），
    顯與前揭所辯遭警誘騙情節不符；另其於原審調查時又辯稱：警訊筆錄係員警事
    先製作完成後，始要其按照筆錄朗讀錄音，而非以一答一問之方式製作云云（見
    原審卷第一五三頁），惟該警訊錄音帶經檢察事務官及原審分別勘驗結果認：警
    訊筆錄係以一問一答連續錄音方式製作完成，錄音帶之內容與警訊筆錄所載大致
    相符，並無矛盾之處，且員警詢問之態度溫和，亦能給予被告時間思考回答，被
    告回答語氣平和，並無情緒不穩等異狀之情，有臺灣高雄地方法院檢察署檢察事
    務官及原審勘驗筆錄各一份附卷可憑（見偵緝卷第三九頁、原審卷第一七五至一
    八三頁），參以被告於偵查及原審調查中均供認未遭警察刑求逼供等語及其多次
    進出警局接受警訊之經驗（見臺灣高雄地方法院檢察署前案查註紀錄表），自應
    對其自白之法律效力知悉甚詳，是被告果係為報復林衡嶽，自可杜撰上開車輛均
    係林衡嶽一人所為，或係林衡嶽與「阿賢」所竊取，豈有自承係其與林衡嶽共同
    竊車及上開車牌係其一人獨自變造之理？足見被告前開自白，應係在其自由意識
    下所為，並非出於誘騙。被告於本院調查時又改稱：車牌號碼ＵＰ─六三○一號
    自小客車林衡嶽告訴我是綽號「阿賢」偷來的，並非我與林衡嶽所偷；另車牌號
    碼五Ｋ─四二五九號克萊斯勒牌自小客車是我自己用Ｔ型扳手撬開偷的，並未與
    林衡嶽共犯云云，供詞反覆，並未能舉證以實其說，所辯無非事後卸責之詞，無
    足採信。
  (三)被告前開自白共同竊盜車輛及預備強盜財物等情，核與被害人即車主乙○○、吳
    修泉於警訊、原審中指述失竊及尋獲等情（見警卷第八、九頁及原審卷第八八、
    八九頁）及證人即承辦警員王自強於偵查、原審調查中證稱：被告等三人駕駛懸
    掛變造之ＵＰ—六八○一號車牌之自小客車停在明誠路與民利街路口時，渠三人
    均已戴妥手套，「謝內兒科」診所就在路口等語（見偵緝卷第二六頁反面、二七
    頁及原審卷第九四頁），大致相符；參酌「謝內兒科」確實裝有保全警報系統（
    見原審卷第五○、五四、五五頁高雄市政府警察局鼓山分局九十一年八月二十日
    高市警鼓分刑字第○九一○○一二七三二號函及該診所照片），亦與被告於警訊
    中供稱：謝內兒科裡面有裝保全等語（見原審卷第一七九頁）互核一致，益徵被
    告於警訊中之自白顯與事實相符，應堪採信。
  (四)證人即林衡嶽之兄林嵩嶽於原審調查中雖證稱：車牌號碼ＵＰ—六三○一號白色
    小客車是我向「阿賢」借的，我會開車云云（見原審卷第九八、九九頁），然其
    於偵查中則證稱：上開車輛是「阿賢」送給我的，但是我不會開車，後來就叫我
    弟弟林衡嶽開走等語（見九十一年度偵字第二○一六號影印卷第十八頁），前後
    矛盾，殊不足採。另共犯林衡嶽於偵查中雖亦供稱非預備強盜，係準備強押周顏
    菊枝幫其母溫連葉催討欠款云云（見偵查卷第三○頁反面）。然證人周顏菊枝雖
    積欠溫連葉十餘萬元，惟其平時係住在高雄市○○區○○路附近，並未在高雄市
    鼓山區○○路與榮華路或民利街口出入等情，業經證人周顏菊枝在偵查及原審中
    證述明確（見偵緝卷第四二頁反面及原審卷第九六頁），參以證人即警員王自強
    亦證稱：高雄市○○區○○路與民利街口距離左營區○○路約有三至五公里等語
    （見原審卷第九七頁），足見被告與共犯林衡嶽辯稱伊等欲在明誠路與民利街口
    向周顏菊枝討債云云，顯非真實。再者，倘被告等人果真為逼迫周顏菊枝償還欠
    款，則對已年逾五旬之家庭主婦周顏菊枝而言，以言詞稍加恫嚇應可達到效果，
    豈有需準備絲襪、帽子、手套、膠帶、小刀等工具對付之理？況證人溫連葉並未
    要求其子林衡嶽向周顏菊枝催討債務，亦經證人溫連葉於原審證述明確（見原審
    卷第一二四頁），益證被告所辯係為幫林衡嶽母親討債，準備強押周顏菊枝出去
    云云，委無足取。此外，復有扣案之贓物認領領保管收據、懸掛變造之ＵＰ—六
    八○一號車牌之自小客車照片、車輛失竊查詢認可資料、現場照片及Ｔ型扳手一
    支、布質手套二雙、塑膠手套一雙、絲襪二雙、膠帶一捲、帽子三頂及小刀一把
    扣案可資佐證，事證明確，被告右揭犯行應堪認定。
  (五)原審判決以被告共同連續攜帶兇器竊盜、行使變造車牌及共同預備強盜犯行明確
    ，並說明公訴人雖未就被告行使變造特種文書部分提起公訴，惟於犯罪事實欄已
    載明，自得併予審理，且認該部分與預備強盜罪部分有牽連犯關係，從一重論以
    預備強盜罪。另認被告與林衡嶽竊車之目的係為出售圖利，並非為預備強盜之情
    ，業經被告於警訊中供承明確，顯見其所犯加重竊盜與預備強盜二罪間，犯意各
    別，應予分論併罰，公訴人認上開二罪係牽連犯關係，尚有未洽，併予指明。又
    依被告為累犯及審酌被告有多次犯罪前科，素行不佳，連續攜帶兇器竊取他人車
    輛，並預備強盜他人財物，惡性非輕，且犯後飾詞卸責，未見悔意等一切情狀，
    分別量處共同連續加重竊盜部分為有期徒刑一年八月，共同預備強盜部分為有期
    徒刑七月，並定應執行刑為有期徒刑二年二月及就扣案之Ｔ型扳手一支、膠帶一
    捲、絲襪二雙、布質手套二雙、塑膠手套一雙、帽子三頂及小刀一把，依刑法第
    三十八條第一項第二款之規定，併予宣告沒收。經核認事用法均無違誤，量刑亦
    屬相當。被告上訴意旨猶執陳詞否認部分犯罪，指摘原判決不當，為無理由，應
    予駁回。
五、被告另被訴妨害公務、毀損（甲○○所有之車牌號碼ＹＪ—○四三五號自用小貨
    車）部份及被訴毀損（高雄市政府警察局所有之車牌號碼ＹＭ—三六四八號警車
    ）部分，業經原審分別諭知無罪及公訴不受理確定在案，茲不贅述。
據上論斷，應依刑事訴訟法第三百六十八條、第三百七十三條，判決如主文。
本案經檢察官林應華到庭執行職務。
中    華    民    國      九十二      年      十二      月     三十一   日
                              臺灣高等法院高雄分院刑事第八庭
                                  審判長法官  郭雅美
                                        法官  江泰章
                                        法官  裕斗
右正本證明與原本無異。
不得上訴。
                                  法院書記官  吳福連
中    華    民    國      九十二      年      十二      月    三十一    日
附錄本案論罪科刑法條：
刑法第三百二十一條：
犯竊盜罪而有左列情形之一者，處六月以上五年以下有期徒刑：
一  於夜間侵入住宅或有人居住之建築物、船艦，或隱匿其內而犯之者。
二  毀越門扇、牆垣或其他安全設備而犯之者。
三  攜帶兇器而犯之者。
四  結夥三人以上而犯之者。
五  乘火災、水災或其他災害之際而犯之者。
六  在車站或埠頭而犯之者。
前項之未遂罰之。
刑法第二百一十六條：
行使第二百十條至第二百十五條之文書者，依偽造、變造文書或登載不實事項或使登
載不實事項之規定處斷。
刑法第二百一十二條：
偽造、變造護照、旅券、免許證、特許證及關於品行、能力服務或其他相類之證書、
介紹書，足以生損害於公眾或他人者，處一年以下有期徒刑、拘役或三百元以下罰金
。
刑法第三百二十八條：
意圖為自己或第三人不法之所有，以強暴、脅迫、藥劑、催眠術或他法，至使不能抗
拒，而取他人之物或使其交付者，為強盜罪，處五年以上有期徒刑。
以前項方法得財產上不法之利益或使第三人得之者，亦同。
犯強盜罪因而致人於死者，處死刑、無期徒刑或十年以上有期徒刑；致重傷者，處無
期徒刑或七年以上有期徒刑。
第一項及第二項之未遂犯罰之。
預備犯強盜罪者，處一年以下有期徒刑、拘役或三千元以下罰金。


司法院資訊處製作；財團法人民間司法改革基金會備份。
